臺灣高雄地方法院刑事判決　　　　　　　99年度易字第2530號
公　訴　人　臺灣高雄地方法院檢察署檢察官
被　　　告　林美幸
上列被告因贓物案件，經檢察官提起公訴（99年度偵字第24544
號），本院判決如下：
    主  文
林美幸收受贓物，處拘役伍拾玖日，如易科罰金，以新臺幣壹仟
元折算壹日。
    事  實
一、林美幸明知其於民國99年2 月27日晚間10時許至99年6 月1
    日下午3 時55分許間之不詳時間，以不詳方式，自真實姓名
    年籍不詳之成年人處所取得之NOKIA 牌、2730型、序號0000
    00000000000 號之行動電話1 支（下稱NOKIA 牌行動電話，
    係夏進財《起訴書誤載為夏金財，下同》於99年2 月27日晚
    間10時許，在其所經營位於高雄市○○區○○路15號及17號
    「和生筋絡養生館」內遭竊，業經夏進財領回）應係來路不
    明之贓物，竟仍予以收受，並插入其友人董天平申辦後交由
    其使用之門號0000-000000 號SIM 卡1 張後，供己通話使用
    。嗣夏進財發現上開NOKIA 牌行動電話遭竊後報警處理，並
    經警調閱上開行動電話序號之通聯紀錄後，於99年6 月28日
    在林美幸位於高雄市○○區○○路13號之住處內，扣得上開
    NOKIA 牌行動電話1 支（含門號0000-000000 號SIM 卡1 張
    ），循線查悉上情。
二、案經夏進財訴由高雄市政府警察局鹽埕分局移送臺灣高雄地
    方法院檢察署檢察官偵查起訴。
    理  由
一、按被告以外之人於審判外之言詞或書面陳述，除法律有規定
    者外，不得作為證據，刑事訴訟法第159 條第1 項定有明文
    。又被告以外之人於審判外之陳述，雖不符刑事訴訟法第15
    9 條之1 至第159 條之4 之規定，而經當事人於審判程序同
    意作為證據，法院審酌該言詞陳述或書面陳述作成時之情況
    ，認為適當者，亦得為證據。當事人、代理人或辯護人於法
    院調查證據時，知有第159 條第1 項不得為證據之情形，而
    未於言詞辯論終結前聲明異議者，視為有前項之同意，刑事
    訴訟法第159 條之5 亦定有明文。本件下列所引用之證據，
    均經本院依法踐行調查證據程序，公訴人、被告林美幸俱不
    爭執各該證據之證據能力，且迄至本院言詞辯論終結前，未
    就上開證據之證據能力聲明異議，復查無依法應排除其證據
    能力之情形，本院審酌上開證據之形式及取得過程並無瑕疵
    、與待證事實具有關連性等情況，認為適當，揆諸前揭規定
    ，認上開證據俱有證據能力，均得為本案之證據。
二、訊據被告林美幸固坦承持有上開NOKIA 牌行動電話1 支，並
    插入其持用之門號0000-000000 號SIM 卡1 張使用，且曾以
    上開NOKIA 牌行動電話搭配門號0000-000000 號SIM 卡於99
    年6 月1 日對外通話，亦不爭執上開NOKIA 牌行動電話1 支
    係告訴人夏進財於99年2 月27日晚間10時許，在告訴人經營
    之「和生筋絡養生館」內遭竊之物品等事實，惟矢口否認有
    何收受贓物之犯行，辯稱：伊原有2 支行動電話，1 支是LG
    牌，另1 支廠牌型號序號均不詳，該廠牌不詳的行動電話原
    是搭配門號0000-000000 號SIM 卡使用，該門號0000-00000
    0 號SIM 卡是伊住在澎湖的朋友董天平於98年3 月間給伊的
    ，都是伊在使用，電話費也是伊在繳。但伊原有的該2 支行
    動電話含SIM 卡，都在99年1 月8 日下午5 時許，被伊兒子
    的女友張瓊云偷拿去賣，所以伊就在隔天即99年1 月9 日到
    六合夜市，向不知名的攤販用1 千元買到上開扣案的NOKIA
    牌行動電話，並插入伊請董天平申請補發的0000-000000 號
    SIM 卡使用。伊購買該扣案的NOKIA 牌行動電話時，不知道
    是贓物，也不知道是夏進財遭竊之物品云云。經查：
(一)上開NOKIA 牌行動電話1 支係告訴人於99年2 月24日向中華
    電信股份有限公司（下稱中華電信公司）購買所得，並於99
    年2 月27日晚間10時許，在告訴人所經營位於高雄市○○區
    ○○路15號及17號「和生筋絡養生館」內，連同搭配之門號
    0000-000000 號SIM 卡1 張一併遭竊，惟告訴人因認該行動
    電話價值不高，故未及時報警，僅於99年3 月1 日向中華電
    信公司申請補發0000-000000 號SIM 卡1 張等情，業據告訴
    人於警詢、偵訊及本院審理中指述在卷（見高雄市政府警察
    局鹽埕分局《下稱鹽埕分局》高市警鹽分偵字第0990009672
    號卷《下稱警卷》第1 至4 頁、臺灣高雄地方法院檢察署《
    下稱高雄地檢署》99年度偵字第24544 號卷《下稱偵卷》第
    6 至7 頁、99年度易字第2530號卷《下稱易字卷》第32至33
    頁），復有告訴人提出之中華電信公司99年2 月24日電子計
    算機統一發票影本、上開NOKIA 牌行動電話使用說明影本、
    中華電信公司行動電話/ 第三代行動通信業務（租用/ 異動
    ）申請書影本各1 份在卷可稽（見警卷第17至18頁、易字卷
    第46頁），堪可認定。
(二)被告曾於99年5 月5 日晚間10時47分許，自其位於高雄市○
    ○區○○路13號之住處（該處亦為被告經營之理髮店）2 樓
    ，以攀爬氣窗之方式，無故侵入上開告訴人所經營之「和生
    筋絡養生館」內，告訴人於翌日查覺遭人侵入旋報警處理，
    經警調閱該處架設之監視器影像畫面，而查獲被告（被告所
    犯侵入建築物罪，業經本院99年度簡字第589 號判決判處有
    期徒刑2 月確定），告訴人因而懷疑上開NOKIA 牌行動電話
    1 支係遭被告所竊，報警處理後，經警調閱上開NOKIA 牌行
    動電話序號之通聯紀錄，查悉該行動電話曾於99年6 月1 日
    下午3 時55分57秒，搭配門號0000-000000 號SIM 卡使用，
    而該門號申辦人固為第三人董天平，然帳單寄送地址為上開
    被告之住處，經警於99年6 月28日至該址詢問被告有關門號
    0000-000000 號SIM 卡使用事宜時，被告自承該門號為其友
    人董天平申辦後，於98年3 月間無償交予其使用，並自其經
    營之理髮店理髮鏡台抽屜內取出上開NOKIA 牌行動電話1 支
    （含門號0000-000000 號SIM 卡1 張），交由警員扣案等情
    ，為被告所不否認（見警卷第5 至6 頁、高雄地檢署99年度
    偵字第18195 號影卷第10頁、本院99年度審易字第5021號卷
    第17頁），並經告訴人陳述綦詳（見警卷第1 至4 頁、偵卷
    第6 至7 頁、易字卷第32至33頁），復有鹽埕分局搜索扣押
    筆錄及扣押物品目錄表影本、贓物認領保管單各1 份、通聯
    調閱查詢單2 紙、扣案行動電話照片4 張、威寶電信98年12
    月11日至99年3 月10日、99年4 月11日至99年6 月10日電話
    帳單影本共5 張、高雄地檢署電話紀錄單影本、本院99年度
    簡字第589 號判決影本、臺灣高等法院被告前案紀錄表、鹽
    埕分局100 年2 月16日高市警鹽分偵字第1000002020號函各
    1 份附卷足憑（見警卷第7 至12、19至25頁、高雄地檢署99
    年度偵字第18195 號影卷第12頁、易字卷第5 至6 、45、59
    頁），且有上開內含門號0000-000000 號SIM 卡1 張之NOKI
    A 牌行動電話1 支（行動電話部分已由告訴人領回）扣案可
    佐，亦堪認定。
(三)被告固辯稱：上開NOKIA 牌行動電話係其於99年1 月間在六
    合夜市向某攤販購買云云。惟查，上開行動電話係告訴人於
    99年2 月24日向中華電信公司購入之新品，且使用至99 年2
    月27日始遭人連同在內之SIM 卡一併竊取，告訴人因而於99
    年3 月1 日向中華電信公司申請補發SIM 卡乙節，業據告訴
    人陳述綦詳，且觀之告訴人於警詢中提出其購買該行動電話
    之電子計算機統一發票影本之購買日期、中華電信公司函覆
    本院有關告訴人申請補發SIM 卡之日期，亦均與告訴人所述
    相符，益徵告訴人上開指訴內容與事實相符。準此，告訴人
    既係99年2 月24日始自中華電信公司或其經銷商處取得上開
    NOKIA 牌行動電話，且直至99年2 月27日失竊前止，均在告
    訴人持有中，則被告自無於99年1 月間在六合夜市購得該行
    動電話之可能，顯見被告此部分所辯，純屬子虛，委無可採
    。又被告為47年5 月19日出生之人，於案發時為52歲左右之
    成年人，其自承從事理髮業，勢必常須與他人接觸，且於本
    院審理期間，對答均屬流暢，顯見被告為具有一般社會經驗
    、智識健全之成年人。而行動電話具有一定之財產價值，且
    已為現代人生活上不可或缺之物，一般人均會妥善保管，不
    至隨意棄置，被告對此絕難諉為不知。惟被告持有告訴人所
    失竊之行動電話，卻未能對其取得該行動電話之來源提出合
    理之說明，更刻意在本案偵、審中謊稱該行動電話係於99年
    1 月9 日購自六合夜市某不知名攤販云云，足認被告對於所
    取得之上開行動電話，其來源可能係由非正當之管道或不法
    手段所取得之贓物一事，應有所認識，然被告卻仍以不詳方
    式，自真實姓名年籍不詳之成年人處取得該行動電話並供己
    使用，其顯有收受贓物之犯意無訛。是被告辯稱：其不知該
    行動電話為贓物云云，應屬事後卸責之詞，不足採信。
(四)被告曾於99年1 月9 日向鹽埕分局建國四路派出所報案，指
    稱其所有之2 支行動電話（1 支為LG牌，另1 支廠牌型號序
    號均不詳）於99年1 月8 日遭竊等語，此有與被告所述相符
    之鹽埕分局100 年1 月3 日高市警鹽分偵字第0990016746號
    函所附被告99年1 月9 日警詢筆錄影本、受理刑事案件報案
    三聯單影本、受理各類案件紀錄表影本各1 份附卷可憑（見
    易字卷第14至17頁），固堪認定。然被告是否有於99年1 月
    8 日遭人竊走其所有之2 支行動電話，與被告有無為本件收
    受贓物之犯行間，要屬二事，彼此間並無關連，是被告此部
    分所辯，縱然屬實，亦不足採為對被告有利之認定。
(五)綜上所述，被告前開所辯情節，核屬臨訟卸責之詞，無可採
    信。本案事證明確，被告前開收受贓物犯行洵堪認定，應予
    依法論科。
三、核被告所為，係犯刑法第349 條第1 項之收受贓物罪。公訴
    人認被告涉犯同法第349 條第2 項故買贓物罪，尚有未合，
    惟因二者基本社會事實同一，爰依法變更起訴法條。爰審酌
    被告明知上開行動電話為來路不明之贓物，竟仍收受之，助
    長他人行竊風氣，並使告訴人陷於無法追償之危險，實有可
    議之處。惟念及上開NOKIA 牌行動電話之價值尚非甚鉅，且
    已由告訴人領回，損失稍減，暨被告之前科素行、智識程度
    及其犯罪之動機、目的、手段等一切情狀，量處如主文所示
    之刑，並諭知易科罰金之折算標準，以資懲儆。至扣案之NO
    KIA 牌行動電話1 支為告訴人所有，自應發還告訴人；另扣
    案之門號0000-000000 號SIM 卡1 張，僅具證據性質，並非
    被告犯本件犯罪所用之物，爰不予宣告沒收。
據上論斷，應依刑事訴訟法第299 條第1 項前段、第300 條，刑
法第349 條第1 項、第41條第1 項前段，刑法施行法第1 條之1
，判決如主文。
本案經檢察官陳俊宏到庭執行職務。
中    華    民    國   100    年    3     月    17    日
                  刑事第十七庭  審判長法  官  陳培維
                                      法  官  余銘軒
                                      法  官  毛妍懿
以上正本證明與原本無異。
如不服本判決應於收受送達後10日內向本院提出上訴書狀，並應
敘述具體理由；如未敘述上訴理由者，應於上訴期間屆滿後20日
內向本院補提理由書（均須按他造當事人之人數附繕本）「切勿
逕送上級法院」。
中    華    民    國   100    年    3     月    21    日
                                      書記官  林晏光
附錄本案論罪科刑之法條：
中華民國刑法第349條
（普通贓物罪）
收受贓物者，處3 年以下有期徒刑、拘役或5 百元以下罰金。
搬運、寄藏、故買贓物或為牙保者，處5 年以下有期徒刑、拘役
或科或併科1 千元以下罰金。
因贓物變得之財物，以贓物論。